【裁判字號】    98,易,1008
【裁判日期】    981019
【裁判案由】    家庭暴力防治法
【裁判全文】
臺灣臺北地方法院刑事判決              98年度易字第1008號
公  訴  人  臺灣臺北地方法院檢察署檢察官
被      告  貝利勃（英文姓名：.
選任辯護人  羅凱正律師
            顏華歆律師
上列被告因違反家庭暴力防治法案件，經檢察官提起公訴（98年
度偵字第7135號），本院判決如下：
    主      文
貝利勃違反法院依家庭暴力防治法第十六條第三項所為禁止騷擾
、遠離住居所之裁定，處有期徒刑月，如易科罰金，以新臺幣
壹仟元折算壹日；又違反法院依家庭暴力防治法第十六條第三項
所為禁止騷擾之裁定，處有期徒刑貳月，如易科罰金，以新臺幣
壹仟元折算壹日。應執行有期徒刑肆月，如易科罰金，以新臺幣
壹仟元折算壹日。
其餘被訴違反保護令罪部分無罪。
    事實及理由
甲、有罪部份
壹、犯罪事實
    貝利勃（英文姓名：甲○○○○○ ○○○○○○ ○○○○○○○ ，以下簡稱貝
    利勃）係丁○○之夫、貝○穎（民國○○年○ 月○ 日生，姓名
    年籍詳卷）之父，3 人為家庭暴力防治法第3 條第1 、3 款
    所定之家庭成員。貝利勃前經本院於民國97年8 月20日以97
    年度暫家護字第227 號民事暫時保護令裁定（下稱本案暫時
    保護令）令其不得直接或間接對於陳惠芬及貝○穎為任何騷
    擾行為，亦必須遠離址設臺北市○○○路○ 段13號9 樓之5
    丁○○住居所（下稱丁○○住處）至少200 公尺，且貝○穎
    之權利義務行使或負擔暫由丁○○任之。貝利勃明知上情，
    竟分別於：
一、97年12月25日上午7 時45分許，貝利勃以贈送聖誕節禮物及
    接送貝○穎上課為由，至丁○○住處門口，為丁○○所拒絕
    並勸請貝利勃離開其住處門口，貝利勃竟拒絕之，丁○○見
    狀即牽腳踏車、帶同貝○穎欲乘坐電梯離開住處，貝利勃竟
    腳踹丁○○所牽的腳踏車，並將電梯門強壓住，藉此跟隨丁○○、貝○穎一同下樓，且一路尾隨丁○○、貝○穎，直至
    丁○○帶同貝○穎躲入鄰近派出所後，始離開現場，而為違
    反上開裁定之遠離住居所及禁止直接騷擾行為。
二、98年2 月23日下午4 時許，貝利勃前往址設臺北市○○區○○路1 段60號貝○穎所就讀之仁愛國小2 年2 班教室，欲接
    送貝○穎下學，貝○穎見狀隨即閃躲，不願讓貝利勃進入教
    室內，貝○穎的級任導師蔡巧俐亦勸請貝利勃離開教室，惟
    貝利勃仍留滯教室內不願離去，蔡巧俐即聯絡丁○○報警處
    理，經警前往現場後，貝利勃始離去，而為違反上開裁定之
    禁止直接騷擾行為。
貳、認定犯罪事實所憑之證據及理由
一、證據能力部分
(一)、按被告以外之人於偵查中向檢察官所為陳述，除顯有不可信
    之情況者外，得為證據，刑事訴訟法第159 條之1 第2 項定
    有明文。檢察官在偵查中對被告以外之人所為之偵查筆錄，
    性質上屬傳聞證據，惟刑事訴訟法規定檢察官代表國家偵查
    犯罪、實施公訴，依法其有訊問被告、證人及鑑定人之權，
    證人、鑑定人並須具結，而實務運作時，檢察官偵查中向被
    告以外之人所取得之陳述，原則上均能遵守法律規定，不致
    違法取供，其可信度極高，職是，被告以外之人前於偵查中
    已具結而為證述，除反對該項供述得具有證據能力之一方，
    已釋明「顯有不可信之情況」之理由外，不宜遽指該證人於
    偵查中之陳述不具證據能力。經查，丁○○在檢察官面前之
    證述筆錄（見偵卷第30至31頁），係檢察官令其以證人身分
    具結後所為之證述，有該證人結文附卷可稽（見偵卷第33頁
    ），被告貝利勃與其辯護人均未提及檢察官在訊問時有不法
    取供之情形，亦未釋明上開證人之證述有何顯不可信之情況
    ，依上開規定，上開證人在檢察官之證述筆錄，自得作為本
    案證據使用。
(二)、按被告以外之人於檢察事務官、司法警察官或司法警察調查
    中所為之陳述，與審判中不符時，其先前之陳述具有較可信
    之特別情況，且為證明犯罪事實存否所必要者，得為證據，
    亦為刑事訴訟法第159 條之2 所明定。則該條所稱「為證明
    犯罪事實存否所必要者」，應係指就具體個案案情及相關卷
    證判斷，為發現實質真實目的，認為除該項審判外之陳述外
    ，已無從再就同一供述者，取得與其上開審判外陳述之相同
    供述內容，倘以其他證據代替，亦無從達到同一目的之情形
    而言。被告及其辯護人否認丁○○98年2 月20日、同年月24
    日警詢筆錄之證據能力（參偵卷第7 至11頁）。經查，關於
    被告違反本案暫時保護令行為部分，丁○○於本院審判中證
    述綦詳（見本院卷一第90頁至第97頁、卷二第15頁反面至第
    18頁），較諸其在警詢中之供述內容更為明確，是其上開2
    份警詢筆錄非為證明本件犯罪事實所必要，與刑事訴訟法第
    159 條之2 之規定不合，應無證據能力。
(三)、又被告以外之人於審判外之陳述，雖不符刑事訴訟法第159
    條之1 至之4 等4 條規定，而經當事人於審判程序同意作為
    證據，法院審酌該陳述作成時之情況，認為適當者，亦得作
    為證據，同法第159 條之5 第1 項定有明文。經查，除上開
    證人在檢察官面前之證述筆錄外，本判決後開引用各該被告
    以外之人於審判外之陳述，原則上均不得作為證據使用，惟
    被告在本院審理中均明示同意上開證據有證據能力（見本院
    卷一第17頁反面、卷二第18至23頁），本院審酌上開證據製
    作時之情況，並無違法不當之情事，認為以之作為證據應屬
    適當，揆諸前開規定，應認該等供述證據例外具有證據能力
    。
二、證明力部分
    被告固坦認其為丁○○之夫、貝○穎之父，而本院曾依丁○○之聲請，於97年8 月20日以本案暫時保護令裁定令被告不
    得對丁○○及貝○穎實施身體或精神上不法侵害之行為、不
    得直接或間接對丁○○及貝○穎為任何騷擾行為、必須遠離
    丁○○住居所至少200 公尺，其仍於97年12月25日上午7 時
    45分許，前往上址丁○○住所門口，復於98年2 月23日下午
    4 時許，前往貝○穎就讀之上開仁愛國小2 年2 班教室，經
    警方到場處理，貝利勃始離開，惟矢口否認有何違反保護令
    罪之犯行，辯稱：被告不了解本案暫時保護令之內容，97年
    12月25日上午前往丁○○接送貝○穎，及於98年2 月23日下
    午至貝○穎就讀之仁愛國小接送貝○穎，均係依雙方先前協
    議所為，被告並無違反本案暫時保護令之主觀犯意云云。辯
    護人則為被告辯護稱：檢察官未具體指出被告違反何項特定
    本案暫時保護令之內容，又被告於97年12月25日前往丁○○
    住所，係按雙方於97年9 月12日之協議，約定由被告接送貝
    ○穎上學，並無違反暫時保護令之主觀犯意，再者，被告於
    98年2 月23日前往仁愛國小，也是按照雙方先行之約定，前
    往接受貝○穎下課，被告安靜坐在教室內，等待貝○穎完成
    功課，並未對貝○穎有任何身體或精神上不法侵害行為，也
    沒有直接或間接騷擾行為。經查：
(一)、本院曾依丁○○之聲請，於97年8 月20日以本案暫時保護令
    裁定令被告不得直接或間接對丁○○及貝○穎為任何騷擾行
    為、必須遠離丁○○住居所至少200 公尺，及貝○穎之權利
    義務行使或負擔暫由丁○○任之等情，有本院97年度暫家護
    字第227 號民事裁定1 紙在卷可考（警卷第12至13頁），並
    為丁○○於本院審理時證述明確（本院卷一第90至91頁），
    應堪信為真實。
(二)、被告於97年12月25日上午7 時45分許，違反本案暫時保護令
    之遠離住居所及禁止騷擾命令等如犯罪事實一所述之行為，
    業經丁○○於本院審理時證稱：97年12月25日上午7 時45分
    被告有前往我上開住處，他說他要來接小孩，我說因為我學
    校放假，他不用來，結果我跟小孩要開門要出去的時候，發
    現被告坐在門口，然後被告說他要把聖誕禮物交給小孩，小
    孩當下不接受，被告很生氣，我就跟被告說你先把禮物留在
    家裡，我們急著要去上課，被告不願意，就把禮物帶走，也
    很生氣，因為小孩當天不太理會他，後來我就牽腳踏車開電
    梯，前輪才進到電梯一半，被告就踹了腳踏車好多下，還一
    直罵我，我很驚慌，我要求他不要跟著我進入電梯，但是我
    實在力氣比不過他，所以他硬把電梯門壓住，跟著我進入電
    梯；下樓之後，我就帶小孩準備上學，但被告還是一路跟，
    跟著我越來越害怕，我就靈機一動，躲進敦化派出所，被告
    還是一直跟進去，我就尋求警察幫忙，請警察幫我處理，我
    有保護令；後來我解釋很久，我跟警察說可否讓我先送小孩
    去上學，再回來處理，所以警察就讓我先送小孩去上學，但
    我回去的時候，被告已經離開，小孩當天上學是遲到到八點
    半左右才到學校；當天我看見被告在我家門口出現時，我有
    明確告訴被告請他離開、請他不用來，我可以自己處理（參
    本院卷二第92頁至該頁反面、第95頁反面）。核與丁○○於
    偵查中證稱：97年12月25日早上7 時45分左右，我要送貝○
    穎上學，我打開門發現被告坐在9 樓門口鞋櫃，被告要拿聖
    誕禮物給貝○穎，貝○穎不拿，我就跟被告說請他留在家裡
    ，我要送貝○穎上學，被告很生氣，因為小孩不拿他的禮物
    ，後來我牽腳踏車準備下樓時，被告踢了我腳踏車一腳，反
    光鏡掉在地上，我進電梯，被告也進電梯，我們出電梯後，
    被告還一直跟，我只好帶小孩到派出所，被告也跟到派出所
    等語（參偵卷第31頁）一致。對照貝○穎於偵查中證述：那
    次是聖誕節，一開門就看到爸爸坐在門口旁邊的鞋櫃上，我
    走出去，他就站起來拿1 個禮物給我，我本來要拿放在家裡
    ，他不要，他生氣，後來媽媽就去牽腳踏車，叫爸爸把禮物
    放家裡，他也不聽，我們就把腳踏車搬到電梯前，電梯門一
    開，爸爸就踹媽媽的腳踏車後輪，有1 個亮片掉下來變成兩
    半，我們進去電梯，媽媽按關門，爸爸用手把電梯門撐開，
    爸爸進來電梯就罵媽媽，等我們出去後，我們要騎車，爸爸
    就開始追，本來我們要去學校，但甩不掉爸爸，後來我們就
    去警察局（參偵卷第31頁），均與丁○○所述相符，堪信丁○○所證為真實，足認被告當日以贈送聖誕節禮物及接送貝
    ○穎上課為由，違反本案暫時保護令遠離丁○○住居所及禁
    止直接騷擾之命令，先至丁○○住處門口，再以腳踹丁○○
    所牽腳踏車後輪，並將電梯門強壓住，藉此跟隨丁○○、貝
    ○穎一同下樓，且一路尾隨丁○○、貝○穎，直至丁○○帶
    同貝○穎躲入鄰近派出所始離去。
(三)、被告於98年2 月23日下午4 時許，前往仁愛國小2 年2 班教
    室，欲接送貝○穎下學，貝○穎見狀隨即閃躲，並不願讓貝
    利勃進入教室內，貝利勃仍留滯教室內不願離去，直至員警
    到場後始離去等騷擾行為，為蔡巧俐於本院審理時證稱：我
    在仁愛國小教書，已經教了12年，我是貝○穎的級任老師，
    從1 年級到現在2 年級，從96年9 月開始到現在；當天應該
    是98年2 月23日，就是我們開學後碰到的第2 個禮拜一，被
    告到學校接貝○穎，貝○穎正在教室裡看書，當時我也在教
    室，被告進入教室後，直接跟我說，我們家有一點狀況，乙○○之媽媽沒有讓被告接乙○○，被告希望看到乙○○，但
    是乙○○看到爸爸進入教室，就有表現出閃躲之情況，不願
    意爸爸進入教室，被告有問我誰要來接乙○○，因為我當時
    不清楚，我只說我不知道，媽媽說已經安排好；被告到貝○
    穎就學的教室後，有與乙○○談話，純交談的時間不到十分
    鐘，因為乙○○不想要跟爸爸談話，他表現出不太理會爸爸
    ，不願意跟爸爸互動的樣子；貝○穎2 年級下學期的時候，
    媽媽有交給我壹份保護令，媽媽跟我說如果貝○穎之爸爸要
    來接貝○穎的話，請先不要讓他接走，因為他有安排一個阿
    姨來接貝○穎，所以我沒有讓被告接走乙○○，所以我就通
    知貝○穎之媽媽，貝○穎之媽媽跟我說沒有關係，他會請警
    察過去，警察過去之後，由警察與被告溝通之後，被告就離
    開（參本院卷一第98至100 頁反面）。核與貝○穎於偵查中
    陳稱：是在學校，我在教室寫功課，等阿姨來接我，爸爸突
    然進來，他坐在我桌子旁邊，老師叫他離開，他不離開，老
    師就出去打電話給警察，警察叫爸爸出去，爸爸不出去，老
    師給爸爸看保護令，警察叫爸爸離開，他才離開，後來阿姨
    就來接我回家（參偵卷第31頁）所述一致。參酌丁○○於偵
    查中證稱：98年2 月23日下午4 點多，地點是仁愛國小2 年
    2 班教室，當時我人在臺中，老師打給我，說被告想把小孩
    帶走，老師有給被告看保護令，但被告不離開，我就打電話
    到大安分局，請警察幫我處理，後來警察把被告帶走（參偵
    卷第31頁），足見被告知悉本案暫時保護令禁止其對貝○穎
    為直接騷擾行為，仍於98年2 月23日下午4 時許，前往貝○
    穎就之教室內，欲接送貝○穎下學，經貝○穎及級任導師蔡
    巧俐所拒絕後，復經蔡巧俐提示本案暫時保護令，仍留滯教
    室內不願離去，直至員警到現場處理後始離開，而為違反上
    開裁定之禁止直接騷擾行為。
(四)、被告及其辯護人雖辯以前詞，然查：
１、被告於本院審理時供稱：我有收到本案暫時保護令，是97年
    9 月；我瞭解不能騷擾他們，我瞭解200 公尺的距離（參本
    院卷二第23頁至該頁反面），參酌被告對於本案暫時保護令
    於97年9 月5 日向本院提起抗告乙事，有民事抗告狀1 紙在
    卷可考（參本院97年度家護抗字第17號卷），可見被告已經
    收受本案暫時保護令，並明瞭本案暫時保護令裁定之意義，
    被告辯稱不了解本案暫時保護令之內容云云，不可採信。
２、被告及其辯護人雖辯稱被告為上開行為之際，已得丁○○之
    同意，但是：
(1)、被告舉出關於照顧子女協定之行事曆1 份（參本院卷一第37
    頁），證明其獲得丁○○之同意，可以至丁○○家中接貝○
    穎上課，亦得前往仁愛國小接送貝○穎下課。惟細究上開行
    事曆1 份，標題記載「start:Sep15~Sep21 」，內容畫製一
    個表格，表格分為七欄，分別是「9/14日」依序至「9/20六
    」，另有3 列，區分「上午」、「下午」、「晚上」，其中
    「9/15一」下午部分，記載「7:10Bob接」、「下課5:30Bob
    接」，「9/18四」上午部分，記載「7:10Bob接」，文件下
    方另有丁○○及被告（英文姓名）之簽名及「Date:Sept,12
     ,2008 」 。由上可見，被告所舉之該分行事曆，係於97年
    9 月12日由被告與丁○○，對於貝○穎上下課之接送事宜，
    所簽署之書面協議，施行日期為「97年9 月15日」至「同年
    月21日」，其中同年9 月15日星期一，由被告負責接送貝○
    穎上下課，同年9 月18日星期四，由被告負責接貝○穎上課
    ，是觀之該紙雙方協議之行事曆施行日期，並未包括被告於
    97年12月24日及98年2 月23日所為如犯罪事實欄一及二所示
    之違反保護令時間，是該紙行事曆不能遽認被告為上開犯行
    之際，已徵得丁○○之同意，自無法為被告有利之認定。
(2)、被告又稱有關協議部分，是丙○○即丁○○之表姐通知伊至
    丙○○之家中所協調，去討論這個協議，成功的話，可以繼
    續下去云云。然而，丁○○於本院審理時證稱：我與被告就
    貝○穎的見面問題，沒有作1 個長期性的規劃；是因為去年
    97 年9月15日前1 天學校開學，我本來安排好人要照顧小孩
    ，但被告說他要照顧小孩，如果我去臺中的時候，他要去接
    送小孩，後來我跟他說不行，因為我已經找好人，後來被告
    就去我表姐丙○○家，我表姐花很多時間跟他溝通，然後弄
    到最後，被告說是我們是3 個人對付他1 個人，所以我表姐
    跟他協商出這個表格，表格的數字代表每天的日期，就是這
    個日期被告可以去接送小孩，但是被告只同意實施1 週，上
    面有記載日期，上面很多星期一及星期四我可以接送小孩，
    被告就說那太少天，他強求一定要星期一、四讓他接送小孩
    ，我不贊成，但是我表姐希望我讓他，後來他只有答應實施
    一週而已，一週之後，就再看要怎麼樣，沒有再簽任何文件
    了，也沒有其他協議（參本院卷一第91頁），對照丙○○於
    本院審理時證述：這張協議書是因為他們雙方當時關於如何
    探視小孩沒有共識，所以希望我出來協調，日期是97年9 月
    12 日 ，製作地點在我家，當時在場的人有3 個人，我、丁○○及被告3 人；在這個表格裡面有寫到Bob 接，就是被告
    接小孩的意思，被告有堅持這個協議書只試用1 個禮拜，就
    是9 月15日到9 月21日，他說他要試試看，小孩在那裡，他
    就去接小孩，就是接送上下學的意思（參本院卷一第130 頁
    ）。證人2 人所證互符一致，且與上開照顧子女協定之行事
    曆1 份內容所示相符，應可採信，由此可見：丁○○與被告
    間，關於貝○穎之接送事宜，僅達成97年9 月15日至同年月
    21 日 之協議，本案被告2 次違反本案暫時保護令之行為時
    間，均非雙方所議定之時間範圍內，被告自不得執此辯稱其
    未有違反本案暫時保護令裁定之犯意。
(3)、辯護人以證人蔡巧俐於本院審理時證稱：2 年級的時候，上
    學期也有星期一、星期四這個時間看過被告接小孩上學，及
    丁○○於本院審理時證述：「我只有跟我哥哥說過1 個學期
    之後就終止」「因為被告說禮拜天要帶小孩去教會，我說如
    果去教會的主日學，就同意讓他去。」認被告係依據雙方協
    議，約定由被告接送貝○穎上學，並無違反暫時保護令之主
    觀犯意。但是，蔡巧俐於本院審理時另證稱：2 年級的時候
    ，就很少看到被告來接，但是有1 次被告送貝○穎來上學之
    後，看到他們衝突進來教室，就是小孩不喜歡被告送他來上
    學；從1 年級到2 年級上學期之前，因為被告是小孩之父親
    ，所以沒有需要經過任何人同意就可以讓他帶走小孩，後來
    媽媽有交1 份保護令給我，說如果被告要來接貝○穎的話，
    不要讓他接走；我看到被告送貝○穎來上學的時候，常常是
    2 個人鬧的不愉快，送的部分，次數也很少（參本院卷一第
    98至該頁反面、第100 頁）。由上可知，被告自貝○穎2 年
    級上學期開始，即很少接送貝○穎上學，貝○穎也不喜歡由
    被告接送上課，果若上開關於貝○穎接送事宜之協議，已經
    繼續施行，被告自得於每星期一、四接送貝○穎上下課，何
    以被告於貝○穎上學期開始後，甚少接送貝○穎上下學。再
    者，對照丁○○於本院審理時證稱：那是我不在的時候，星
    期四早上被告才可以去帶小孩上學，12月25日當天放假，我
    在前1 天已經告訴被告不要來，因為我任教的東海大學是基
    督教學校，當天是放假；97年12月25日上午我沒有要求或同
    意被告到我住處門口，並且接送乙○○上學；98年2 月23日
    下午，我也沒有要求或同意被告前往仁愛國小2 年2 班教室
    ，接近貝○穎或是將貝○穎接走；因為被告說禮拜天要帶小
    孩去教會，我說如果去教會的主日學，就同意讓他去，我是
    勉為其難答應，在2 年級上學期（去年下半年），我哥哥跟
    我說被告應該不會傷害小孩，就讓他去接小孩，我說不要，
    我已經找好人，我哥哥勸我，我就只好讓他帶，但常常星期
    一下午小孩在被告家打電話給我，告訴我說他不要在被告那
    裡，要不然就是他們有什麼問題，小孩會跟我說他不要跟被
    告在一起，他要跟我，所以常常弄得我要安撫小孩之情緒，
    他說只要他讓爸爸不高興，爸爸就會反抗，所以下學期開始
    ，我就說不要讓被告帶，因為這樣我會很累（參本院卷一第
    93頁反面、第95頁反面及第93頁）。勾稽以上，可見：關於
    貝○穎接送事誼之協議，在上開雙方協議履行期間，貝○穎
    不願由被告接送上下課，是自97年9 月21日後，雙方已無書
    面、長期性質之協議，就貝○穎權利義務之行使或負擔，按
    本案暫時保護令所示，本應由丁○○任之，則被告是否可至
    丁○○家中帶貝○穎上課，或至仁愛國小接貝○穎下課，均
    應一一徵得丁○○明確之同意，丁○○或因家庭壓力，就其
    他時間允許被告前往家中或接送貝○穎下課，惟就犯罪事實
    欄一、二所示2 次犯行，丁○○均已確向被告表達不同意，
    被告均已知悉丁○○不願由其接送貝○穎，被告卻仍選擇尾
    隨丁○○或滯留現場，直至員警在場後始離去。況且，本院
    所核發之本案暫時保護令，既已明示被告「必須遠離丁○○
    住居所200 公尺」、「不得直接或間接對丁○○及貝○穎為
    任何騷擾行為」，其意旨即係藉由空間的距離冷卻雙方的情
    緒，降低相互接觸衝突的可能，然而，本案審理期間，被告
    與丁○○之關係，仍處於相互指摘，不容水火，被告未能徵
    得丁○○「明確」、「真摯」之同意，徒憑施行日期為97年
    9 月15日至同年月21日協議，遽指其已徵得丁○○之同意，
    分別兩次違反本案暫時保護令，難認其主觀上並無違反本案
    暫時保護令之犯意，辯護人持此為被告辯護，難認屬實。
３、辯護人再為被告辯稱：被告於98年2 月23日前往仁愛國小，
    ，被告安靜坐在教室內，等待貝○穎完成功課，並未對貝○
    穎有任何身體或精神上不法侵害行為，也沒有直接或間接騷
    擾行為。按本案暫時保護令既已命被告不得直接或間接對貝
    ○穎為任何騷擾行為，又為違反上開裁定之騷擾行為，即屬
    違反保護令罪，此為家庭暴力防治法第61條第2 款所明文。
    貝○穎於當日見進入教室後，即表現出閃躲之情況，不願讓
    被告進入教室，被告仍強行進入，坐在貝○穎旁不願離去，
    直至報警處理後，始離開現等情，為蔡巧俐於本院審理時證
    稱明確，詳如(三)所載，對照被告於偵查中自承：98年2 月23
    日下午4 點多，我有去仁愛國小，因為當天是星期一，我去
    問小孩要不要跟我回家，他說不要，老師有打電話，後來警
    察有來，老師才拿保護令給警察看，警察拿給我看，後來我
    就回去了（參偵卷第至37頁）。足徵貝○穎當時見被告突然
    進入教室之內，有閃躲被告、不願隨被告離開現場之舉動，
    當已對被告行為產生嫌惡感，被告卻依舊停滯現場，直到報
    警處理後，始願離去，自當屬直接騷擾貝○穎之行為，辯護
    人所辯，難信為真實。
(五)、綜上所述，本案事證已臻明確，被告犯行應堪認定，應予依
    法論科。
、論罪科刑之理由
一、核被告就犯罪事實一所為，係犯家庭暴力防治法第61條第2
    款、第4 款違反保護令罪；就犯罪事實二所為，係犯家庭暴
    力防治法第61條第4 款違反保護令罪。
二、被告就犯罪事實一所為，雖於一行為中違反上開裁定所禁止
    之2 款行為，然法院依家庭暴力防治法第16條第3 項規定核
    發通常保護令者，該保護令內之數款規定，僅分別為不同之
    違反保護令行為態樣，被告以一犯意為一違反保護令之行為
    ，應屬單純一罪，仍只以一違反保護令罪論處，是起訴書雖
    未記載被告腳踢丁○○腳踏車、尾隨丁○○及貝○穎等直接
    騷擾行為，然此部分與已起訴部分既為單純一罪之關係，本
    院自得併予審理，辯護人認此未在起訴範圍云云，容有誤會
    。被告就犯罪事實一、二之犯行，犯意各別，行為互殊，應
    予分論併罰。
三、爰審酌被告素無前科，有臺灣高等法院被告前案紀錄表在卷
    可參，惟其與丁○○、貝○穎為夫妻、父子，未能互相體諒
    、扶持，於丁○○聲請核發本案暫時保護令後，猶枉顧本院
    之裁定，且犯後飾詞否認犯行，未見悔意，不斷指摘是對方
    之過錯，不能自省其身，及其犯罪之動機、目的、手段、智
    識程度等一切情狀，各量處如主文第1 項所示之刑，並定應
    執行刑及諭知易科罰金之折算標準。
乙、無罪部份
壹、公訴意旨略以：被告係丁○○之夫、貝○穎之父，3 人間具
    有家庭暴力防治法第3 條第款所定之家庭成員關係。貝利勃
    曾經本院以本案暫時保護令裁定，令其不得對丁○○、貝○
    穎實施身體或精神上不法侵害之行為，不得直接或間接對兩
    人為任何騷擾行為，必需遠離丁○○住處至少200 公尺等。
    詎貝利勃竟於97年11月23日晚上9 時30分許至丁○○上開住
    所9 樓門口，經警到場處理，貝利勃始離開。因認被告涉犯
    家庭暴力防治法第61條第4款違反保護令罪。
貳、按犯罪事實應依證據認定之，無證據不得認定其犯罪事實；
    不能證明被告犯罪者，即應諭知無罪之判決，刑事訴訟法第
    154 條第2 項、第301 條第1 項分別定有明文。又刑事訴訟
    法上所謂認定犯罪事實之證據，係指足以認定被告確有犯罪
    行為之積極證據而言，該項證據自須適合於被告犯罪事實之
    認定，始得採為斷罪資料；而認定不利於被告之事實，須依
    積極證據，苟積極證據不足為不利於被告事實之認定時，即
    應為有利於被告之認定，更不必有何有利之證據，且刑事訴
    訟上證明之資料，無論其為直接或間接證據，均須達於通常
    一般之人均不致有所懷疑，而得確信其為真實之程度，始得
    據為有罪之認定，倘檢察官所提出之證據，不足為被告有罪
    之積極證明，或其指出證明之方法，無從說服法院形成被告
    有罪之確信，而有合理懷疑之存在，基於無罪推定原則，即
    應為被告無罪判決之諭知（最高法院30年上字第816 號、76
    年臺上字第4986號、92年臺上字第128 號判例要旨參照）。
、檢察官之舉證
一、丁○○於偵查中及本院審理之證述。
二、貝○穎於偵查中之證述。
三、被告於偵查中之陳述。
四、本案暫時保護令裁定乙份。
五、本院98年度家護字第22號、97年度暫家護字第227號全卷。
肆、本院之判斷
一、證據能力部分
    同甲貳一所述。
二、證明力部分
    被告固坦認於97年11月23日晚間9 時30分許，前往丁○○住
    處，惟堅決否認有何違反保護令罪之犯行，辯稱：當日係因
    接獲丁○○兄長陳欣德之電話，陳欣德指稱丁○○在其住處
    要自殺，伊因擔心幼子即貝○穎之安危，沒辦法不去確定貝
    ○穎是否安好，換成任何人都會去，伊始趕赴現場等語。辯
    護人則為被告辯護稱：被告身為貝○穎之父，對於子女深陷
    可能之危險，衡諸常情，當前往營救，被告為避免子女生命
    、身體之緊急危難，前往丁○○住所，縱令違反暫時保護令
    之內容，亦係為避免貝○穎遭受傷害，而出於不得已之行為
    ，不應處罰。經查：
(一)、被告於97年11月23日晚間9 時30分許，前往丁○○住處，找
    尋丁○○與貝○穎，被告要求丁○○開門遭拒後，經警到場
    後，發現丁○○並無任何自殺舉措，丁○○提示本案暫時保
    護令與員警觀看，員警請被告離開現場，被告就離開丁○○
    住處等情，為丁○○於偵查及本院審理時證稱明確，核與貝
    ○穎於偵查中之證詞相符，並為被告所供認，應堪認定。
(二)、關於被告當日前往丁○○住處之原因，被告於本院審理時供
    稱：當天是陳欣德即丁○○兄長打電話告訴我丁○○要自殺
    ，陳欣德打電話給我時很驚惶，告訴我必須要去看一下，所
    以我要去確認貝○穎是否安好（參本院卷二第18頁），經本
    院函詢臺北市政府警察局大安分局，該局回覆略稱：報案人
    人在高雄，擔心姐姐安全報案，到達現場未發現自殺、無事
    故，當事人為丁○○，報案時間為97年11月23日晚間9 時23
    分，員警到達時間為同日晚間9 時30分等語，有臺北市政府
    警察局指揮中心受理110 報案紀錄單乙紙在卷可考（參本院
    卷二第70頁），再參酌丁○○於本院審理時證稱：事後被告
    說是我哥哥弄錯了，我去問我哥哥，我哥哥說是我哥哥弄錯
    了，才打電話給被告，我們之間很多溝通都靠我哥，藉我哥
    哥當作溝通的橋樑；我住在高雄的弟弟叫陳欣志，事後我知
    道我弟弟知道（參本院卷二第16至17頁），丁○○另於本院
    98年度家護字第22號法官訊問時陳稱：隔兩天我有跟我哥哥
    說97年11月23日發生的事，我哥說是我哥弄錯了，有跟相對
    人說清楚（參本院98年度家護字第22卷98年3 月19日非訟事
    件筆錄第3 頁）。此外，該日員警到場後，被告即離開乙情
    ，亦為丁○○及貝○穎於偵查中證稱明確（參偵卷第30至31
    頁）。勾稽以上，得見：97年11月23日當日晚間，陳欣志即
    丁○○在高雄的弟弟以丁○○可能自殺為由，向警舉報，請
    員警前往現場確認丁○○狀況，陳欣德即丁○○兄長亦因擔
    心丁○○及貝○穎安全，電請被告前往現場確認，被告聽聞
    後，因擔心幼子貝○穎安危，隨即趕赴丁○○住處確認貝○
    穎之現況，於員警確認丁○○無自殺情事後，被告就離開現
    場，是被告當日客觀上雖有違反本案暫時保護令遠離丁○○
    住處之命令，然被告當時主觀上係因接獲丁○○兄長之電話
    告知丁○○有自殺可能，認有危及貝○穎安危之虞，而急赴
    現場確認，並於警方到場確認丁○○及貝○穎安全無虞後，
    即離開現場，堪信被告當日行為時主觀上並無故意違反本案
    暫時保護令之犯意，自不能以其客觀上前往丁○○住處，遽
    認被告之行為，該當違反違反保護令罪，是被告主觀上是否
    有違反保護令之犯意，容有合理之懷疑。
(三)、綜上所述，檢察官所為舉證，尚不足以證實被告於97年11月
    23日當晚確有違反保護令罪之故意犯行。此外，本院復查無
    其他積極證據足認被告等有檢察官所指之上述犯行，核諸前
    揭法條及判決例之要旨，自應就此部分為被告無罪之諭知。
丙、應適用之法律
    依刑事訴訟法第299 條第1 項前段、第301 條第1 項，家庭
    暴力防治法第61條第2 款、第4款，刑法第11條、第41條第1
    項、第51條第5 款，判決如主文。
中    華    民    國    98    年    10    月    19    日
                  刑事第十六庭  法  官  藍家偉
以上正本證明與原本無異。
如不服本判決應於收受送達後10日內向本院提出上訴書狀，並應
敘述具體理由；其未敘述上訴理由者，應於上訴期間屆滿後20日
內向本院補提理由書（均須按他造當事人之人數附繕）「切勿逕
送上級法院」。
                                書記官  呂慧娟
中    華    民    國    98    年    10    月    22    日
附錄本案論罪科刑法條全文：
家庭暴力防治法第61條
違反法院依第 14 條第 1 項、第 16 條第 3 項所為之下列裁定
者，為本法所稱違反保護令罪，處 3 年以下有期徒刑、拘役或
科或併科新臺幣 10 萬元以下罰金：
一、禁止實施家庭暴力。
二、禁止騷擾、接觸、跟蹤、通話、通信或其他非必要之聯絡行
    為。
三、遷出住居所。
四、遠離住居所、工作場所、學校或其他特定場所。
五、完成加害人處遇計畫。


司法院資訊處製作；財團法人民間司法改革基金會備份。
